【裁判字號】    88,訴更(一),28
【裁判日期】    890411
【裁判案由】    侵權行為損害賠償
【裁判全文】
臺灣高等法院民事判決  八十八年度訴更(一)字第二十八號
      原      告  甲○○
      被      告  乙○○
右當事人間因請求侵權行為損害賠償事件，經判決後，由最高法院發回更審，本院判
決如左︰
    主    文
被告應再給付原告新臺幣參拾捌萬壹仟貳佰參拾陸元，及自民國八十七年二月二十五
日起至清償日止，按年息百分之五計算之利息。
原告其餘之訴駁回。
訴訟費用由被告負擔六分之一，餘由原告負擔。
原告假執行之聲請駁回。
    事    實
甲、原告方面：
一、聲明：
（一）被告應再給付原告新台幣（下同）一百九十四萬元及自民國（下同）八十七年
      二月二十五日起至清償日止，按年息百分之五計算之利息。（二）願供擔保請
      准宣告假執行。
二、陳述：
    被告於八十六年四月十二日晚上十時二十分許，酒後駕駛ＧＴ－五六四九號自用
    小客車，在限速為時速四十公里且不得跨越雙黃線行駛之台北縣八里鄉獅子頭七
    之五號前道路，以時速六、七十公里超速並跨越雙黃線行駛，致擦撞對向車道內
    由原告所駕駛之ＹＢ－一三九０號自用小客車，使原告因而受有左股骨頸、骨盆
    、肋骨骨折、膀胱破裂及腹腔內出血等傷害，原告為此而支出醫藥費二萬八千三
    百五十九元、薪資損失七十二萬元、看護費七十二萬元及雇車費用九千五百元，
    並得請求慰藉金五十萬元，共計一百九十七萬七千八百五十九元，自應由被告負
    賠償責任（其中醫藥費二萬八千三百五十九元及雇車費用九千五百元部分，業經
    最高法院判決被告敗訴確定）。
三、證據：提出診斷證明書、薪資證明書、醫療單據、看護費證明書及計程車收據為
    證。
乙、被告方面：
一、聲明：
（一）原告之訴及假執行之聲請均駁回。
（二）如受不利之判決，願預供擔保請准宣告免為假執行。
二、陳述：
（一）原告自承已能自行洗澡，無須看護，故原告應自八十七年間起即無需支付看護
      費。
（二）原告既非公司資深或具專業技術人員，其主張有月薪收入三萬元，顯屬過高，
      且原告任職於順旗塑膠股份有限公司亦未滿半個月，尚在試用期間，如何得認
      其能繼續取得前開三萬元之高薪？
（三）兩造皆國中畢業，被告且剛退伍，並無經濟能力，故原告請求之慰藉金顯屬過
      高。
丙、本院依職權訊問證人劉台芳、陳建興，並調閱本院八十七年度交上易字第四九號
    被告過失傷害案件偵審全卷及函請馬偕紀念醫院查覆原告身體復原之情形。
    理    由
一、本件原告起訴主張：被告明知飲酒後吐氣超過每公升○˙二五毫克以上者不得駕
    車，竟仍於八十六年四月十二日晚上十時二十分許，酒後駕駛ＧＴ－五六四九號
    自用小客車沿台北縣八里鄉往五股鄉方向行駛，途經台北縣八里鄉獅子頭七之五
    號前，應即注意駕駛車輛不得跨越雙黃線行使及在該路段時速不得超過四十公里
    ，且依當時情形又非不能注意，竟疏於注意，貿然以時速六、七十公里之速度超
    速行駛，並為閃避右後方來車而跨越雙黃線行駛，適對向車道由原告所駕駛之Ｙ
    Ｂ－一三九○號自用小客車迎面駛近，因而發生擦撞，致原告受有左股骨頸、骨
    盆、肋骨骨折、膀胱破裂及腹腔內出血等傷害，原告因而受有支出醫藥費二萬八
    千三百五十九元、薪資損失七十二萬元、看護費七十二萬元、雇車費用九千五百
    元及慰藉金五十萬損害等情，爰依侵權行為之法則，求為命被告賠付一百九十七
    萬七千八百五十九元及自附帶民事起訴狀繕本送達之翌日即八十七年二月二十五
    日起至清償日止，按年息百分之五計付利息之判決（惟其中醫藥費二萬八千三百
    五十九元、雇車費用九千五百元部分，業經最高法院判決被告敗訴確定）。
    被告則以：原告所請求之薪資損失、看護費及慰藉金均過高，且原告非昏迷不醒
    植物人，亦非無法自由行動，其所謂需二年始能回復，亦屬無據云云，資為抗辯
    。
二、經查原告主張被告有前揭過失致伊受傷之事實，業據其提出道路交通事故調查表
    、馬偕紀念醫院八十七年二月十七日（八七）診字第一五九號、（八八）診字第
    一三八四號診斷證明書及驗傷診斷書為證，且為被告所不爭執，而被告因此所涉
    及刑責部分，亦經刑事法院依過失傷害罪名判處有期徒刑三月確定，有本院八十
    七年度交上易字第四九號刑事判決足據，復為最高法院八十八年度台上字第二五
    三六號判決所確定之事實，自堪認為真實。故原告主張被告應負過失侵權行為損
    害賠償責任，即屬有據。
三、按不法侵害他人之身體或健康者，對於被害人因此喪失或減少勞動能力或增加生
    活上之需要者，應負損害賠償責任；又不法侵害他人之身體、健康、名譽或自由
    者，被害人雖非財產上之損害，亦得請求賠償相當之金額，民法第一百九十三條
    第一項及第一百九十五條第一項前段定有明文。本件原告主張因被告之過失，致
    伊受有損害，請求被告應再給付看護費、薪資損失及慰藉金等損害計一百九十四
    萬元本息部分，應否准駁，茲分述如左：
(一)薪資損失七十二萬元部分：
  原告主張伊受傷後，約需二年才能回復，每月薪資三萬元，此段時間無法工作，計
  有工作收入減少之損失七十二萬元云云，固據其提出薪資證明書及各類所得扣繳暨
  免扣繳憑單為證，然為被告所否認。經查原告所提出之薪資證明書（見本院附民卷
  第五頁）及各類所得扣繳暨免扣繳憑單（見本院訴字卷第三十頁）中原告自八十六
  年四月一日起至同年四月十二日止，共領得薪資九千六百零三元，依此計算，每日
  平均薪資僅為八百元二角五分（其計算式為：9603÷12＝800.25），每月薪資總額
  應祇有二萬四千零八元（其計算式為：800.25X30＝24008，元以下四捨五入），則
  原告所提出之薪資證明書上所稱之每月薪資三萬元，即有疑問，雖證人即順旗塑膠
  股份有限公司負責人陳建興雖到場證稱：前開薪資證明書係伊所出具，惟其自承對
  於原告當時實際之薪資不能確定（見本院卷第三三頁），而該公司為原告所申報之
  勞工保險投保薪資卻僅有一萬五千六百元（見本院卷第二一頁），是尚難僅以原告
  所提出之上開薪資證明書認定原告每月薪資收入有三萬元，充其量僅能據為證明其
  至順旗塑膠股份有限公司上班十二日已取得薪資九千零三元，及每日可得之薪資平
  均為八百元二角五分；又原告為塑膠射出操作員，僅屬半技術性工作，做架模具及
  搬料工作，並視工作情況，有時站著、有時坐著，亦據證人陳建興證述明確（見本
  院卷第三三頁），而原告於八十六年八月十三日出院後，僅須二至三週即可復原，
  至身上骨釘雖未拔除惟仍可正常工作，僅過重或施力過大可能造成酸痛，復有馬階
  紀念醫院八十九年二月八日馬院醫骨字第八九○一八六號復函可稽（見本院卷第二
  四頁），則原告至遲於八十六年九月三日即可復原，並為工作，則原告請求薪資損
  失以十一萬五千二百三十六元（其計算式為：每日工資800.25 X八十六年四月十三
  日住院之日起至八十六年九月三日復原之日止無法工作之日數144=115236）為有據
  ；至超過上開部分之請求，即屬無據。
(二)看護費七十二萬元部分：
  原告主張伊於受傷期間因行動不便，有僱用看護人員看護，支出看護費七十二萬元
  ，固據其提出看護費證明書為證（見本院附民卷第六頁），並經證人即看護人員劉
  台芳到場證述：「我看護他（即原告）的時間是從八十六年八月一日到八十七年七
  月底剛好一年，我是二十四小時全天候照顧他，月薪六萬元」云云（見本院卷第三
  二頁），惟查原告主張僱用劉台芳看護之時間係自八十六年八月一日起至八十七年
  七月底止，而依前開馬偕紀念醫院復函之說明，原告於八十六年九月三日即可復原
  ，則原告自八十六年九月四日起至八十七年七月底即無再僱請看護之必要，即證人
  劉台芳亦證述：「我是到他（即原告）家照顧他，煮飯是我煮的，還有幫他洗衣服
  ，整理家務，‧‧‧也順便幫他家人的衣服洗一洗」（見本院卷第三二頁），顯見
  證人劉台芳所做之工作係包括一般家庭幫傭之工作，益證原告於八十六年九月四日
  起至八十七年七月底僱用劉台芳並非為看護伊之傷情所必要，從而原告請求被告給
  付看護費以六萬六千元（其計算式為：八十六年八月份看護費60000+八十六年九月
  一日至九月三日看護費6000=66000）為有據；至超過上開部分之請求，即屬無據。
(三)慰藉金五十萬元部分：
  經查被告係高職畢業，剛從軍中退伍，每月薪資收入二萬五千元，無財產，家中尚
  有父母須扶養，而原告為國中畢業，平日從事塑膠射出之工作，每月薪資收入約二
  萬四千餘元，無財產，家中尚有父母須扶養，因被告此次過失車禍導致其受有左股
  骨頸、骨盆、肋骨骨折及膀胱破裂、腹腔內出血等傷害，其在精神上及身體上感受
  莫大之痛苦，不言可喻（見本院卷第十四頁），爰斟酌兩造之上開身分、地位、經
  濟狀況及被告顯有誠意已在本件訴訟前已為原告支出部分醫藥費、看護費、往返醫
  院之雇車費用及車輛修繕費用計十七萬零八百零七元（見附民卷第二０頁及第二三
  頁至第三四頁所附之單據，此部分並經原告於訴訟前主動予以扣除），以及原告所
  受之痛苦等一切情狀後，認原告請求之賠償金額五十萬元，尚嫌過高，應以二十萬
  元為相當；至超過上開部分之請求，即屬無據。
四、綜上所述，原告本於侵權行為之法則，請求被告應再給付三十八萬一千二百三十
    六元（其計算式為：115236+66000+200000=381236），及自起訴狀繕本送達之翌
    日即八十七年二月二十五日起至清償日止，按年息百分之五計算之利息部分，自
    屬應予准許；至超過上開部分原告之再請求，即屬不應准許。又本判決所命給付
    之金額僅三十八萬一千二百三十六元，未逾一百萬元，經本院判決後，即告確定
    ，已無宣告假執行之必要；至原告敗訴部分，其假執行之聲請，已因失所附麗，
    應併予駁回。
五、至兩造其餘之攻擊或防禦方法，及未經援用之證據，經本院斟酌後，認為均不足
    以影響本判決之結果，自無一一詳予論駁之必要，併此敘明。
六、據上論結，本件原告之訴為一部有理由，一部無理由，依民事訴訟法第七十九條
    但書，判決如主文。
中      華      民      國    八十九    年      四      月     十一     日
                                臺灣高等法院民事第十三庭
                                    審判長法  官  林  鄉  誠
                                          法  官  劉  清  景
                                          法  官  謝  碧  莉
右正本係照原本作成。
被告不得上訴。
原告如不服本判決，應於收受送達後二十日內向本院提出上訴書狀，其未表明上訴理
由者，應於提出上訴後二十日內向本院補提理由書狀（均須按他造當事人之人數附繕
本）上訴時應提出委任律師或具有律師資格之人之委任狀；委任有律師資格者，另應
附具律師及格證書及釋明委任人與受任人有民事訴訟法第四百六十六條之一第一項但
書或第二項（詳附註）所定關係之釋明文書影本。
中      華      民      國    八十九    年      四      月     十二     日
                                          書記官  曹  聖  德
附註：
民事訴訟法第四百六十六條之一（第一項、第二項）：
對於第二審判決上訴，上訴人應委任律師為訴訟代理人。但上訴人或其法定代理人具
有律師資格者，不在此限。
上訴人之配偶、三親等內之血親、二親等內之姻親，或上訴人為法人、中央或地方機
關時，其所屬專任人員具有律師資格並經法院認為適當者，亦得為第三審訴訟代理人
。


司法院資訊處製作；財團法人民間司法改革基金會備份。
